【裁判字號】    98,訴,1083
【裁判日期】    981127
【裁判案由】    偽造文書等
【裁判全文】
臺灣桃園地方法院刑事判決              98年度訴字第1083號
公  訴  人  臺灣桃園地方法院檢察署檢察官
被      告  丁○○
                    （現在臺灣桃園監獄執行中）
上列被告因偽造文書等案件，經檢察官提起公訴（98年度偵緝字
第567 號、98年度偵緝字第601 號），被告於本院準備程序進行
中，就被訴事實為有罪之陳述，經本院告知簡式審判程序意旨，
並聽取公訴人及被告之意見後，本院合議庭裁定依簡式審判程序
審理，判決如下：
    主  文
丁○○共同偽造公印文，處有期徒刑伍月，如易科罰金，以銀元
佰元即新臺幣玖佰元折算壹日。扣案偽造之「戊○○」、「丙○○」國民身分證各壹張（均含其上偽造之「內政部」印文各壹
枚，共貳枚）、偽造之「戊○○」國民身分證影本壹張、買賣契
約壹張（含其上偽造之「戊○○」署押貳枚）、買賣合約書壹張
（含偽造之「丙○○」署押貳枚）、安泰當鋪當票壹張（含偽造
之「丙○○」署押壹枚）及偽造之車號8P-9506 號車牌貳面，均
沒收之。
    事  實
一、丁○○為償還積欠某姓名年籍不詳綽號「小胖」成年男子之
    債務，竟於民國92年8 月間起至同年9 月止，與「小胖」基
    於行使偽造特種文書、行使偽造私文書、使公務員登載不實
    、詐欺、偽造公印文之概括犯意聯絡。先由「小胖」於如附
    表所示時間、地點竊得如附表所示壬○○、癸○○所有之自
    用小客車（下稱A 車），並由「小胖」自不詳管道取得與上
    開贓車同型，但未有失竊紀錄之車輛之車籍、車主資料，再
    由「小胖」多次於不詳時間、地點，將如附表所示壬○○、
    癸○○所有車輛之車身、引擎號碼磨除後，重新打上如附表
    所示戊○○、庚○○所有車輛之車身、引擎號碼，再以不詳
    方式偽造如附表所示戊○○2 人所有車輛之車牌號碼之車牌
    ，再以懸掛偽造之車牌之方式，將上開贓車改裝成俗稱「B
    車」之複製車後，即由丁○○冒充B 車車主，並提供個人照
    片，交由某不詳姓名之成年男子於不詳時間、地點偽造貼有
    丁○○照片「戊○○」、「丙○○」之國民身分證各1 張，
    並在該國民身分證上偽造「內政部印」公印文各1 枚，再由
    丁○○持上開偽造之國民身分證至監理單位，以行車執照及
    原領之汽車新領牌照登記書遺失為由，申請補發上開B 車之
    行車執照、新領牌照登記書等車籍資料，致監理機關之承辦
    公務員誤信其等為原車主及相關證件確已遺失，而將行車執
    照、新領牌照登記書遺失、申請補發等相關資料輸入電腦後
    ，補發上開B 車之行車執照、新領牌照登記書。丁○○再於
    如附表編號1 所示之時間、地點，持前開偽造身分證件、補
    發之行車執照及新領牌照登記書等資料，駕駛B 車前往如附
    表編號所示之中古車行，由丁○○向該車行兜售，並出示前
    揭證件以取信於車行，繼而偽簽如附表所示之偽造後車輛車
    主之姓名，偽造汽車買賣契約書交付予對方收執，致前揭中
    古車行之人員陷於錯誤，誤信其等所售B 車乃來歷正當之中
    古車，而交付新臺幣（下同）60萬元等如附表所示之金額，
    另丁○○並於附表編號2 所示時、地，冒用丙○○名義，以
    如附表編號2 所示方式，向葉金財詐得15萬元，嗣丁○○為
    完成交車手續，明知前揭車輛之引擎號碼、車身號碼均遭偽
    造，仍基於使公務員登載不實之概括犯意連絡，將戊○○偽
    造身分證、汽車行車執照及戊○○印章提供與辛○○，辛○○於同日委託甲○○辦理車輛過戶登記，甲○○復委託其妻
    子王康玉枝向交通部公路總局臺北區監理所辦理車輛過戶手
    續，致不知情之承辦公務人員將此不實事項登載在職務上所
    掌之汽車過戶登記書、汽車各項異動登記書等公文書上；另
    於同年9 月28日，偕同崔孝緯向交通部公路總局新竹區監理
    所中壢監理站辦理車輛過戶手續，致不知情之承辦公務人員
    將此不實事項登載在職務上所掌之汽車過戶登記書、汽車各
    項異動登記書等公文書上，均足生足生損害於戶政機關對於
    戶政管理、監理機關對於車籍資料管理之正確性及戊○○、
    庚○○、丙○○等人之權益。嗣分別因戊○○於92年12月11
    日，欲辦理其所有車牌號碼0863-GF 號自小客車過戶登記，
    發現該車係登記在乙○○，崔孝緯則係向中華汽車查詢該車
    保養紀錄發現有異而報警處理，始循線查獲上情。
二、案經崔孝緯告訴暨桃園縣政府警察局八德分局報請、戊○○
    訴由臺北縣政府警察局樹林分局報請臺灣板橋地方法院檢察
    署呈請臺灣高等法院檢察署檢察長令轉臺灣桃園地方法院檢
    察署檢察官偵查起訴。
    理  由
壹、程序方面
    本案被告丁○○所犯之罪，並非法定刑為死刑、無期徒刑或
    最輕本刑3 年以上有期徒刑之罪，亦非高等法院管轄第一審
    之案件，而被告於準備程序中就被訴事實已為有罪之陳述，
    經本院告知簡式審判程序之旨，並聽取被告與公訴人之意見
    後，本院合議庭乃依刑事訴訟法第273 條之1 第1 項規定，
    裁定由受命法官獨任進行簡式審判程序，合先敘明。
貳、事實認定方面
    上開犯罪事實，業據丁○○於本院審理時坦認不諱，核與證
    人呂福田、許金祥、庚○○、崔孝緯、葉金財、呂慶隆、陳
    嬿宇、辛○○、甲○○、壬○○、戊○○、乙○○之證詞相
    符，並有卷附高雄市政府警察局車輛協尋電腦輸入單、屏東
    縣政府警察局車輛協尋證明單、汽車、新領牌照登記書、行
    車執照影本、買賣合約書、安泰當鋪當票、身分證影本、協
    議書、名片、讓與契約書、失竊車賠付前後被保險人切結書
    、讓渡書、委付書、8P-9506 號自用小客車車身號碼電解採
    證勘查報告、照片、內政部警政署刑事警察局鑑驗書、中華
    汽車公業股份有限公司電子計算機開立專用汽車出廠與貨物
    稅完稅照證、交通部公路總局臺北區監理所92年12月31日北
    監車字第0920038974號函各1 份附卷可佐，堪認被告之自白
    與事實相符，本案事證明確，被告上揭犯行，均堪認定。
、法律適用方面
一、按行為後法律有變更者，適用行為時之法律，但行為後之法
    律有利於行為人者，適用最有利於行為人之法律，95年7 月
    1 日修正施行後之刑法第2 條第1 項定有明文。刑法修正之
    比較新舊法，應就罪刑有關之共犯、未遂犯、想像競合犯、
    牽連犯、連續犯、結合犯，以及累犯加重、自首減輕暨其他
    法定加減原因（如身分加減）與加減例等一切情形，綜其全
    部罪刑之結果而為比較，最高法院95年5 月23日95年度第8
    次刑庭會議決議可資參照，茲就被告丁○○所涉上開犯行之
    新舊法比較說明如下：
(一)刑法第28條共犯之規定已於94年1 月7 日修正、95年7 月1
    日施行；修正前之規定原為：「二人以上共同實施犯罪之行
    為者，皆為正犯」；現行刑法之規定則為：「二人以上共同
    實行犯罪之行為者，皆為正犯」。揆諸本條之修正理由係為
    釐清陰謀共同正犯、預備共同正犯、共謀共同正犯是否合乎
    本條規定之正犯要件，而新、舊法比較結果，新修正之刑法
    第28條規定並未較有利於被告丁○○。
(二)關於罰金刑部分：刑法第214 條使公務員登載不實文書罪，
    其法定刑之罰金部分為銀元500 元以下罰金；刑法第212 條
    偽造特種文書罪之罰金刑部分為銀元300 元以下罰金；刑法
    第339 條第1 項詐欺罪之罰金刑部分為銀元1,000 元以下罰
    金。均自24年7 月1 日刑法施行後即未再修正。依增訂之刑
    法施行法第1 條之1 規定：「中華民國94年1 月7 日刑法修
    正施行後，刑法分則編所定罰金之貨幣單位為新臺幣。94年
    1 月7 日刑法修正時，刑法分則編未修正之條文定有罰金者
    ，自94年1 月7 日刑法修正施行後，就其所定數額提高為30
    倍。但72年6 月26日至94年1 月7 日新增或修正之條文，就
    其所定數額提高為3 倍。」是比較修正前、後之刑罰法律，
    自以修正前之刑罰法律較有利於被告丁○○。
(三)就刑法第56條連續犯、第55條牽連犯之規定部分，修正前刑
    法第56條規定連續犯以一罪論及得加重其刑，第55條規定牽
    連犯係從一重處斷，修正後刑法已將連續犯、牽連犯之規定
    刪除，若依修正後之裁判時法，因已刪除連續犯以一罪論及
    得加重其刑之規定，則原連續犯之多次犯行，應依其次數論
    以數罪，並分論併罰，合併計算其法定最高本刑較原連續犯
    之法定刑為重；另因已刪除牽連犯從一重處斷規定，則具方
    法結果關係之數行為不再從一重處斷，而應數罪併罰，自以
    適用修正前連續犯、牽連犯之規定，對於被告較為有利。
(五)刑法第41條第1 項前段易科罰金之折算標準部分，則已修正
    提高為以新臺幣1 千元、2 千元、3 千元折算1 日，此部分
    亦以修正前規定對被告較為有利。
(六)經綜合前述各項罪刑法律變更，整體為「從舊從輕」之比較
    結果，應一體適用行為時即修正前刑法之規定。
二、核被告丁○○所為係犯第21 6條、第210 條之行使偽造私文
    書罪、第216 條、第214 條之行使使公務員登載不實文書罪
    、第216 條、第212 條之行使偽造特種文書罪、第218 條之
    偽造公印文罪、第339 條第1 項之詐欺取財罪罪。公訴意旨
    雖認被告丁○○持上開汽車新領牌照登記書部分，係犯刑法
    第211 條、第216 條行使偽造公文書罪嫌；被告丁○○持上
    開行車執照部分，係犯刑法第216 條、第212 條之行使偽造
    特種文書罪嫌，惟查被告丁○○係持偽造之上開國民身分證
    而使監理機關據以核發汽車新領牌照登記書及行車執照，被
    告丁○○並非偽造該等文書，自與偽造公文書及偽造特種文
    書之要件尚屬有間，公訴意旨就此部分所認，尚有未合，惟
    起訴事實同一，爰予變更起訴法條。被告所為偽造署押行為
    為偽造私文書行為所吸收，不另論罪。而偽造私文書、偽造
    特種文書、使公務員登載不實之低度行為，為行使偽造私文
    書、行使偽造特種文書、行使使公務員登載不實文書之高度
    行為所吸收，均不另論罪。被告如事實欄所為之偽造公印文
    、行使使公務員登載不實文書、行使偽造私文書、行使偽造
    特種文書及詐欺取財罪等罪，時間緊接，犯罪構成要件相同
    ，顯係基於概括之犯意反覆為之，為連續犯，應依刑法修正
    前之連續犯規定，各論以一罪，並分別加重其刑。又被告所
    犯前揭數罪，有方法與結果之牽連關係，應依刑法修正前之
    牽連犯規定，從一重論以偽造公印文罪。被告與綽號「小胖
    」之成年男子及另名姓名年籍不詳之人，就上開犯行，均有
    犯意聯絡及行為分擔，均應論以共同正犯。爰審酌被告丁○○正值壯年，不思循正當途徑工作以換取金錢，竟以偽造文
    書之方式向被害人詐得金額，除致各該被害人財產受到侵害
    外，復使社會交易秩序紊亂，復兼衡被告與共犯小胖間之分
    工、地位及角色及其犯後已坦承犯行等一切情狀，爰量處如
    主文所示之刑，並諭知易科罰金之折算標準，以資懲儆。另
    按本條例施行前，經通緝而未於96年12月31日以前自動歸案
    接受偵查、審判或執行者，不得依本條例減刑，中華民國九
    十六年罪犯減刑條例第5 條定有明文。經查：被告犯罪後，
    雖中華民國九十六年罪犯減刑條例業已制定，經總統於96年
    7 月4 日公布，並自同年月16日起生效施行，惟被告於92年
    1 月3 日即本條例施行前，經臺灣桃園地方法院檢察署於94
    年2 月18日以己○清偵辰緝字第234 號通緝，於98年3 月16
    日始緝獲歸案，有該通緝書、臺灣高等法院被告前案紀錄表
    及臺灣高等法院通緝紀錄表各1 份在卷足憑，被告既未於96
    年12月31日前自動歸案接受審判，揆諸前開條例規定，自不
    符減刑之規定，附此敘明。扣案偽造之「戊○○」、「丙○○」國民身分證各1 張（均含其上偽造之「內政部」印文各
    1 枚，共2 枚）、偽造之「戊○○」國民身分證影本1 張、
    買賣契約1 張（含其上偽造之「戊○○」署押2 枚）、買賣
    合約書1 張（含偽造之「丙○○」署押2 枚）、安泰當鋪當
    票1 張（含偽造之「丙○○」署押1 枚）及偽造之車號8P-9
    506 號車牌2 面，分別為被告丁○○或其他共犯所有，為供
    被告及其他共犯犯本件犯罪所用之物，業經被告丁○○於本
    院審理中陳述明確，均應依刑法第38條第1 項第2 款、第21
    9 條之規定，宣告沒收之。
據上論斷，應依刑事訴訟法第273 條之1 第1 項、第299 條第1
項前段、第300 條，刑法第2 條第1 項、修正前刑法第28條、修
正前刑法第56條、第216 條、第210 條、第212 條、第214 條、
第218 條第1 項、第339 條第1 項、第41條第1 項前段、第38條
第1 項第2 款、第219 條，刑法施行法第1 條之1 第1 項、第2
項前段，判決如主文。
本案經檢察官楊凱真到庭執行職務。
中    華    民    國    98    年     11    月  27    日
                  刑事第七庭  法  官  蔡羽玄
以上正本證明與原本無異。
如不服本判決，應於送達後10日內向本院提出上訴狀（應附繕本
），其未敘述上訴理由者，應於上訴期間屆滿後20日內，補提理
由書狀於本院，上訴於臺灣高等法院。
                              書記官  陳玉芳
中    華    民    國    98    年    11    月    27    日
本案論罪科刑法條：
中華民國刑法第216條
（行使偽造變造或登載不實之文書罪）
行使第 210 條至第 215 條之文書者，依偽造、變造文書或登載
不實事項或使登載不實事項之規定處斷。
中華民國刑法第210條
（偽造變造私文書罪）
偽造、變造私文書，足以生損害於公眾或他人者，處 5 年以下有
期徒刑。
中華民國刑法第212條
（偽造變造特種文書罪）
偽造、變造護照、旅券、免許證、特許證及關於品行、能力服務
或其他相類之證書、介紹書，足以生損害於公眾或他人者，處1
年以下有期徒刑、拘役或3百元以下罰金。
中華民國刑法第214條
（使公務員登載不實罪）
明知為不實之事項，而使公務員登載於職務上所掌之公文書，足
以生損害於公眾或他人者，處3年以下有期徒刑、拘役或5百元以
下罰金。
中華民國刑法第218條
（偽造盜用公印或公印文罪）
偽造公印或公印文者，處 5 年以下有期徒刑。
盜用公印或公印文足以生損害於公眾或他人者，亦同。
中華民國刑法第339條
（普通詐欺罪）
意圖為自己或第三人不法之所有，以詐術使人將本人或第三人之
物交付者，處5年以下有期徒刑、拘役或科或併科1千元以下罰金
。
以前項方法得財產上不法之利益或使第三人得之者，亦同。
前二項之未遂犯罰之。
附表：
┌─┬────┬────────┬──────┬───────────────┐
│編│車型外觀│原實際車身、引擎│變造後車身、│販賣經過                      │
│號│        │、車牌號碼及來源│引擎號碼，及│                              │
│  │        │                │偽造之車牌號│                              │
│  │        │                │碼          │                              │
├─┼────┼────────┼──────┼───────────────┤
│1 │中華廠、│1.車身號碼：D501│1.車身號碼：│被告於92年8月22日中午12時許， │
│  │西元2002│  2127號        │  D0000000號│持上開偽造之戊○○身分證、汽車│
│  │年份、19│2.引擎號碼：4G63│2.引擎號碼：│行車執照、汽車新領牌照登記書等│
│  │97㏄、旅│  Z01209A號     │  4G63Z01779│車籍資料，駕駛懸掛上開偽造車牌│
│  │行式    │3.車牌號碼：8299│  9號       │之車輛，至不知情之辛○○所經營│
│  │        │ -FC號          │3.戊○○所有│位在臺北縣土城市○○路○段39巷 │
│  │        │4.「小胖」於92年│  之車牌號碼│德龍中古車行，冒用戊○○名義，│
│  │        │  8月14日上午8時│  0863─GF號│以60萬元價格，將該贓車售予許人│
│  │        │  10分許，在屏東│            │郎，並在汽車買賣合約書偽造「林│
│  │        │  縣東港鎮○○路│            │建良」之簽名2枚，且按捺指印， │
│  │        │  18之3號前，竊 │            │而偽造該汽車買賣合約書之私文書│
│  │        │  取壬○○所有之│            │，並交予辛○○而行使之，致許人│
│  │        │  自小客車      │            │郎誤以為該車之車號為0863─GF號│
│  │        │                │            │，被告即是該車之車主戊○○本人│
│  │        │                │            │，而將60萬元車款交付予被告。  │
├─┼────┼────────┼──────┼───────────────┤
│2 │中華廠、│1.車身號碼：D500│1.車身號碼：│1.被告於92年9月2日中午12時許持│
│  │西元2002│  3906號        │  D0000000號│  前開偽造之丙○○身分證、汽車│
│  │年份、19│2.引擎號碼：4G63│2.引擎號碼：│  行車執照及懸掛上開偽造車牌之│
│  │97㏄、旅│  Z003888號     │  4G63Z01994│  上開車輛，至葉金財所經營位在│
│  │行式    │3.車牌號碼：ZL- │  6號       │  桃園縣龍潭鄉○○路610號安泰 │
│  │        │  5975號        │3.庚○○所有│  當舖，冒用丙○○名義，向不知│
│  │        │4.「小胖」於92年│  車牌號碼8P│  情之安泰當舖業者葉金財典當該│
│  │        │  8月7日下午5時 │  ─9506號  │  車，在該當鋪當票正聯偽造「吳│
│  │        │  許，在高雄市楠│            │  志勇」之簽名1 枚，且按捺指印│
│  │        │  梓區○○路91號│            │  ，而偽造該當票之私文書，並交│
│  │        │  前，竊取癸○○│            │  還予葉金財而行使之，致葉金財│
│  │        │  所有之自小客車│            │  陷於錯誤，誤以為該車之車號為│
│  │        │                │            │  8P-9 506號，被告即是該車之車│
│  │        │                │            │  主丙○○本人，而交付15萬元予│
│  │        │                │            │  被告。                      │
│  │        │                │            │2.被告復於92年9月8日，經由呂福│
│  │        │                │            │  田（另案為不起訴處分）之介紹│
│  │        │                │            │  ，以55萬元價格將上述車輛賣予│
│  │        │                │            │  佳宏汽車商行負責人崔孝緯，其│
│  │        │                │            │  中20萬元為呂福田與其友人陳嬿│
│  │        │                │            │  宇之佣金，並約定先由崔孝緯出│
│  │        │                │            │  資15萬4500元將該車輛贖出，崔│
│  │        │                │            │  孝緯再交付剩餘車款19萬6,000 │
│  │        │                │            │  元予被告，被告並在汽車買賣合│
│  │        │                │            │  約書偽造「丙○○」之簽名2枚 │
│  │        │                │            │  ，且按捺指印，而偽造該汽車買│
│  │        │                │            │  賣合約書之私文書，並交予崔孝│
│  │        │                │            │  緯而行使之。                │
└─┴────┴────────┴──────┴───────────────┘


司法院資訊處製作；財團法人民間司法改革基金會備份。
